【裁判字號】    90,交上易,1567
【裁判日期】    900829
【裁判案由】    過失致死
【裁判全文】
臺灣高等法院臺中分院刑事判決            民國九十年度交上易字第一五六七號
    上  訴  人
    即  被  告  丁○○
右上訴人因過失致死案件，不服臺灣苗栗地方法院中華民國九十年四月十三日第一審
判決(民國九十年度交訴字第四號，起訴案號：臺灣苗栗地方法院檢察署民國八十九
年度偵字第四六七二、五○○二號)，提起上訴，本院判決如左：
    主      文
原判決關於丁○○部分撤銷。
丁○○因過失致人於死，處有期徒刑拾月。
    事      實
一、丁○○於民國八十九年七月三十日十四時四十五分許，駕駛其兄所有車號ＬＸ─
    一二一九號自用小客車，沿西濱快速道路由北往南行駛，至該道路南向九六公里
    處轉入涵洞欲往東行駛，於該車輛駛出涵洞口時，應注意車輛行駛時，駕駛人應
    注意車前狀況並遵守交通號誌之指示行車，而依當時情形，又無不能注意之情事
    ，竟疏未注意，未先停車察看設置路旁之反射鏡內南向車行狀況及未注意車前狀
    況，適有甲○○（起訴書誤為周家祿）駕駛車號ＧＣ－五一五二號自用小客車其
    上載有其妻沈惠琴及邱玉逸，沿西濱快速道路由南往北方向行駛慢車道，亦經該
    路口，應注意車前狀況及行車速度依標誌所定不得逾時速五十公里之規定，依當
    時情形，又無不能注意之情事，亦疏未注意，未先停車察看設置路旁之反射鏡內
    之西向車行狀況及以時速約六十公里之速度超速行駛，致兩車相撞，使車號ＧＣ
    ─五一五二號自用小客車因受撞擊而衝撞路邊之水泥牆，致乘坐於甲○○車上之
    沈惠琴受有胸腔內出血、胸部外傷等傷害，經送醫仍不治死亡，丙○○則受有左
    踝撕裂傷、左頭部挫傷、右小指挫傷等傷害（甲○○所涉過失傷害部分未據告訴
    ）。
二、案經丙○○訴請及苗栗縣警察局竹南分局報請台灣苗栗地方法院檢察署檢察官相
    驗後自動檢舉偵查起訴。
    理      由
一、訊據上訴人即被告丁○○（下稱被告）對於右開時、地駕車未注意車前狀況及反
    射鏡內南向車行狀況，致與甲○○所駕駛車輛相撞肇事，使被害人沈惠琴死亡及
    丙○○受傷之事實，供認不諱，核與告訴人丙○○及同案被告甲○○於偵審中供
    述情節相符，並有道路交通事故調查報告表、台灣省竹苗區車輛行車事故鑑定委
    員會鑑定意見書、告訴人丙○○之為恭醫院診斷證明書各一紙及照片二十四幀附
    卷可稽，又被害人沈惠琴係因本件車禍受傷死亡，亦經檢察官督同檢驗員相驗屬
    實，製有相驗筆錄、相驗屍體證明書、驗斷書在卷可憑。本件於偵查中檢察官勘
    驗現場時曾命警車在肇事地點之涵洞口，自西濱公路由南往北行駛及自涵洞由西
    往東駛出涵洞口，則雙方原行駛之車道上，由路口反射鏡內均可見到對方車道上
    之來車等情，亦製有現場履勘筆錄一份在卷足憑，且前開涵洞路口號誌燈無法記
    錄某一時點之號誌狀況之情，亦據證人即該號誌燈之維修公司（路路通企業有限
    公司）職員賴添富於偵查中證述甚明，足見被告於行經上開涵洞口時，如能注意
    反射鏡顯示之行車狀況，減速慢行且觀察雙方車道之來車，當可避免本件車禍之
    發生。
二、按行車速度，應依標誌規定；又無標誌而行經隧道時，應減速慢行作隨時停車之
    準備；另汽車駕駛人應注意車前狀況，並隨時採取必要之安全措施；又汽車行駛
    至交岔路口，其行進、轉彎應遵守燈光號誌，道路交通安全規則第九十三條第一
    項前段、第一項第四款、第九十四條第三項、第一百零二條第一項第一款分別定
    有明文。被告駕駛自小客車自應注意上述道路交通安全規定，且為一般駕駛人所
    應知。被告駕駛自小客車，途經肇事地段，本應注意上開規定，且依當時天候、
    路況又無不能注意之情形，竟疏於注意車前狀況致在上址肇事顯有過失，被告於
    本院審理時亦自承未看反射鏡，有過失，自應負過失刑責，其過失致使被害人沈
    惠琴死亡，另被害人丙○○受傷，其間有相當因果關係，雖甲○○駕車未注意前
    車狀況且超速行駛，亦有過失，惟被告既有過失，自不能因此而免除其刑責。綜
    上，本件事證已明確，被告犯行堪以認定。
三、核被告所為，係犯刑法第二百七十六條第一項之過失致死罪及同法第二百八十四
    條第一項前段之過失傷害罪。所犯上開二罪，係一過失行為觸犯二罪名，為想像
    競合犯，應從一重依刑法第二百七十六條第一項之過失致死罪處斷。
四、原審為科刑之判決，固非無見，惟查被告於原審及本院審理時，均堅決否認有闖
    紅燈致肇事情事，本件經送臺灣省竹苗區車輛行車事故鑑定委員會鑑定結果，僅
    認被告自小客車駛入涵洞為綠燈時，闖紅燈之「可能性極高」，有該會八十九年
    九月十八日竹苗字第八九八五七號函覆鑑定意見書一紙附卷究與確認被告有闖紅
    燈有間，尚不能據該鑑定結果，認定被告確有駕車闖紅燈情事肇事之情，原判決
    理由欄敘明被告駕車闖紅燈為肇事原因之一，自乏依據，且於事實欄則未認定有
    此肇事原因，亦不一致，均有不妥，被告上訴意旨，請求從寬量刑，雖無可取，
    但原判決既有上述可議之處，應由本院將原判決此部分撤銷改判，爰審酌被告尚
    無犯罪紀錄，另被告甲○○亦有過失，惟被告事後未能與告訴人丙○○之法定代
    理人乙○○、被害人沈惠琴家屬即另被告甲○○達成民事和解等一切情狀，仍量
    處如主文第二項所示之刑，示懲。
五、原判決關於被告甲○○部分，已確定不另論列。
六、據上論斷，應依刑事訴訟法第三百六十九條第一項前段，第三百六十四條，第二
    百九十九條第一項前段，刑法第二百七十六條第一項、第二百八十四條第一項前
    段、第五十五條，罰金罰鍰提高標準條例第一條前段，判決如主文。
本案經檢察官蔡秀男到庭執行職務。
中      華      民      國    九十      年      八      月      廿九    日
                              臺灣高等法院臺中分院刑事第一庭
                                    審判長法  官  陳  紀  綱
                                          法  官  蕭  錦  鍾
                  法  官  陳  登  源
右正本證明與原本無異。
不得上訴。
                                          書記官  林  桂  鳳
中      華      民      國    九十      年      八      月      卅一    日
附錄本判決論罪科刑法條全文：
刑法第二百七十六條第一項：
因過失致人於死者，處二年以下有期徒刑、拘役或二千元以下罰金。
                                                                        Ｉ


司法院資訊處製作；財團法人民間司法改革基金會備份。
